【裁判字號】    89,易,438
【裁判日期】    890424
【裁判案由】    誣告
【裁判全文】
臺灣高雄地方法院刑事判決                          八十九年度易字第四三八號
    公  訴  人  台灣高雄地方法院檢察署檢察官
    被      告  甲○○○
右列被告因誣告案件，經檢察官提起公訴 (八十八年度偵字第二九八九三號)，本院
判決如左：
    主  文
甲○○○未指定犯人，而向該管公務員誣告犯罪，累犯，處拘役肆拾日，如易科罰金
，以參佰元折算壹日。
    事  實
一、甲○○○曾於民國八十六年間因賭博案經本院判處有期徒刑四月，於八十七年四
    月十四日易科罰金執行完畢，詎不知悛悔，緣其於八十六年十一月廿六日以其所
    有之車牌號碼ＶＮ－七六四六號自小客車向吳易達經營之永華當舖典當借款新台
    幣（下同）十五萬元，約定典當後自小客車仍由甲○○○使用，如未按期清償本
    息，永華當鋪得自行將該車取回。嗣因甲○○○未按期清償本息，永華當鋪於八
    十八年九月廿一日晚上七時許查明該自小客車停放在其高雄縣仁武鄉○○村○○
    街廿六號住處前，乃依切結書約定自行將該車取回，並告知甲○○○子女，同日
    晚上八時一分十八秒至八時十九分五十秒，又以電話告知其夫王銀再關於甲○○
    ○未按時清償本息已將自小客車取回之事，王銀再並將該事轉告甲○○○，然甲
    ○○○明知該自小客車並未遭竊，竟於同日晚上十時許，向該管高雄縣警察局仁
    武分局仁武派出所值班警員許志賢申報該自小客車於同年九月廿一日晚上九時許
    ，在高雄縣仁武鄉○○村○○街廿六號前失竊，未指定犯人而誣告他人犯竊盜罪
    。
二、案經吳易達訴請台灣高雄地方法院檢察署檢察官偵查起訴。
    理  由
一、訊據被告甲○○○固不諱言以其所有之車牌號碼ＶＮ－七六四六號自小客車向告
    訴人吳易達經營之永華當鋪典當借款十五萬元，約定該車由其使用，如未按期清
    償本息，永華當鋪得自行取回該車，伊未如期清償本息，並於八十八年九月廿一
    日晚上十時許向高雄縣警察局仁武分局仁武派出所申報該自小客車失竊等情，惟
    矢口否認誣告犯行，辯稱：其夫及子女並未將永華當鋪取回自小客車之事向伊告
    知，伊返家未見自小客車，誤為失竊，始向警方報案云云。
二、經查，被告於八十六年十一月廿六日以其所有之上開自小客車向永華當鋪典當借
    款十五萬元，約定典當後自小客車仍由被告使用，如未按期清償本息，永華當鋪
    得自行取回該車，嗣因被告未按期清償本息，永華當鋪乃於八十八年九月廿一日
    七時許，在高雄縣仁武鄉○○村○○街廿六號被告住處前，自行將該車取回，並
    告知被告子女，同日晚上八時一分十八秒至八時十九分五十秒，又以電話告知被
    告丈夫王銀再關於被告未按期清償本息已將自小客車取回之事，被告明知該車係
    遭永華當鋪取回，竟仍於同日晚上十時許向高雄縣警察局仁武分局仁武派出所申
    報該車失竊等情，業據告訴人吳易達即永華當鋪負責人指訴綦詳，並有永華當鋪
    當票、切結書、通話明細清單、高雄縣警察局車輛協尋受理報案單及車輛竊盜、
    車牌失竊個別查詢報表－查詢車輛認可資料各一件附卷可稽，復經證人即被告丈
    夫王銀再到庭證述：永華當鋪於八十八年九月廿一日晚上確有打電話告訴伊將自
    小客車取走之事，嗣伊於九時餘卸貨回家，見到被告，有將子女轉告當舖親自來
    告知取走自小客車及當鋪嗣又來電告知之事通知被告等語在卷（見本院八十九年
    四月十日審判筆錄），而證人王銀再與被告係夫妻關係，應無故作不利被告證詞
   之理，是其上開證詞自堪採信。又參以被告返家未見其所有之自小客車，此事非
    小，衡諸常情必會詢問其丈夫或子女有關車子不見之事，豈會率然未詢問其丈夫
    及子女，即向警方報案。況證人王銀再業已證述於當日九時許，有將當舖取走自
    小客車之事告知被告，被告竟仍於同日晚上十時許至高雄縣警察局仁武分局仁武
    派出所申報其上開自小客車於同年九月廿一日晚上九時許，在高雄縣仁武鄉○○
    村○○街廿六號前失竊，足見被告係明知其所有上開車輛未失竊，竟向該管警員
    公務員誣告不特定人觸犯竊盜罪。綜上，被告前揭所辯顯事後卸責之詞，無足採
    取，罪證明確，被告犯行堪以認定。
三、核被告所為係犯刑法第一百七十一條第一項之罪。又被告曾因賭博案經本院判處
    有期徒刑四月，於八十七年四月十四日易科罰金執行完畢之事實，有本院被告院
    內索引卡紀錄表、台灣高等法院被告全國前案紀錄表、台灣高雄地方法院檢察署
    刑案資料查註紀錄表各一件在卷可考，其於上開刑執行完畢後，五年以內再犯有
    期徒刑以上之本罪，為累犯，應依法加重其刑。爰審酌被告曾有賭博罪之犯罪紀
    錄，有上開紀錄表足憑，素行難謂良好，又因未如期清償典當本息，致其所有之
    自小客車遭當鋪取回，竟心懷不甘向警方謊報該車失竊，圖使不特定人受刑事處
    分，且犯後猶狡詞逆飾，態度欠佳，惟姑念其業與告訴人成立和解，有和解書在
    卷可按等一切情狀，量處拘役四十日，並諭知易科罰金之折算標準，以資懲儆。
據上論斷，應依刑事訴訟法第二百九十九條第一項前段，刑法第一百七十一條第一項
、第四十七條、第四十一條，罰金罰鍰提高標準條例第一條前段、第二條，判決如主
文。
本案經檢察官郭武義到庭執行職務
中    華    民    國      八十九      年      四      月    二十四    日
                                      臺灣高雄地方法院刑事庭
                                法  官    郭錦茂
右正本證明與原本無異。
如不服本判決，應於判決送達後十日內，向本院提出上訴狀。
                                書記官    賴佳慧
中    華    民    國      八十九      年      四      月      二十六      日
附錄本判決論罪法條：
刑法第一百七十一條第一項：
  未指定犯人，而向該管公務員誣告犯罪者，處一年以下有期徒刑、拘役或三百元以
  下罰金。


司法院資訊處製作；財團法人民間司法改革基金會備份。
